【裁判字號】    98,聲再,47
【裁判日期】    980220
【裁判案由】    妨害自由
【裁判全文】
臺灣高等法院刑事裁定                  98年度聲再字第47號
    再審聲請人
    即受判決人  甲○○
上列聲請人因妨害自由案件，對於本院97年度上訴字第5040號，
中華民國98年 1月20日第二審確定判決（原審臺灣士林地方法院
95年度訴字第 762號；起訴案號：臺灣士林地方法院檢察95年度
偵字第4121號），聲請再審，本院裁定如下：
    主  文
再審之聲請駁回。
    理  由
一、聲請意旨略以：
  (一)原確定判決係以告訴人陳淑貞所提之錄音帶及錄音譯文並無
    剪接或偽、變造情形，認其具有證據能力，而執為受判決人
    有恐嚇罪行之依據。依原判決書所認，上開電話錄音及譯文
    僅歷時 2分13秒，惟依卷附95年1月9日0時6分26秒之通聯記
    錄顯示，兩造對話長達 7分39秒，上開錄音帶及譯文既已足
    足短少 5分26秒，顯見確已經過告訴人大量剪接、變造過，
    無法窺知全貌，自無證據能力，不得執為不利於受判決人之
    證據。此外，依卷內資料顯示，告訴人陳淑貞於一審審理時
    已自承：「... 我是從手機錄音，... 我請別人幫我錄音，
    只有比較嚴重的那些話才有轉錄下來，其他的在手機裡面，
    ... 」、「我交給檢察官的錄音帶裡面是很多通的電話，錄
    音的時間幾月幾號我不清楚... 」等語，亦足證告訴人所提
    錄音帶內容是多通電話剪接、變造而來，自無證據能力。原
    確定判決對此完全漏未審酌，構成再審之理由。
  (二)依受判決人詳細聆聽僅存之部分錄音帶及錄音譯文內容，告
    訴人陳淑貞確有以：「我要看看你的... 」、「沒關係啊，
    沒關係啊... 」、「你什麼東西嘛」等具刺激、挑釁之言詞
    刻意要激怒受判決人，則受判決人於受激怒下所為情緒性之
    氣話，自難認為主觀上有何恐嚇之犯意。況且，告訴人既刻
    意要激怒受判決人，則其對受判決人會有之情緒性反應早已
    了然於胸，自不會有因此而生畏懼心之理。再衡以經驗法則
    ，告訴人於95年 1月16日始向警方報案，並自稱其於報案前
    幾天仍於下班時接受受判決人載送 (偵查卷第15頁末行 )，
    果其真因受判決人95年1月9日之電話談話而心生畏懼，則按
    常理，其嗣後應會避免與受判決人再接觸，斷無於下班時仍
    多次接受受判決人載送之理，顯悖常情。
  (三)本件告訴人係在歌廳唱歌之女伶，前此佯以單身身分，可能
    與聲請人結婚為餌，騙取聲請人之感情，並藉此謀取受判決
    人給予紅包等錢財。告訴人於本案偵審中亦自承其於94年 6
    月開始與受判決人交往，嗣更長期接受受判決人接送伊下班
    回家、外出用餐等，其間受判決人不但曾告知要與其結婚，
    並曾帶伊見過受判決人母親及全家人一起吃飯，而受判決人
    若稱呼伊老婆，伊亦不會拒絕，伊並曾收過受判決人給予之
    紅包云云 (偵查卷第15、18頁；一審97年3月27日筆錄第5、
    17 、18頁)，在在足見告訴人玩弄詐騙受判決人之情甚明。
    為此聲請再審等語。
二、按刑事訴訟法第 421條規定，不得上訴於第三審法院之案件
    ，其經第二審法院確定之有罪判決，就足生影響於判決之重
    要證據漏未審酌，得聲請再審。而所謂「足生影響於判決之
    重要證據漏未審酌」者，係指該證據業經法院予以調查或經
    聲請調查而未予調查，致於該確定判決中漏未加以審認，而
    該證據如經審酌，則足生影響於該判決之結果，應為被告有
    利之判決而言。如當事人所提出之證據，縱加以審酌，仍不
    足以生影響於該判決結果者，或法院已加以調查，而本於論
    理法則、經驗法則，而為證據之取捨，不採為被告有利之認
    定者，即非漏未審酌，自不得據為再審之理由。又所謂重要
    證據，必須該證據已足認定受判決人應受無罪、或免訴、或
    輕於原審所認定之罪名方可，如不足以推翻原審所認定罪刑
    之證據，即非足生影響於原判決之重要證據。次按「刑事訴
    訟法第 421條所規定因重要證據漏未審酌而聲請再審者，指
    該證據於案情有重要關係且未經審酌者而言，如證據業經法
    院本其自由心證予以取捨及判斷，僅係對此持相異評價，即
    不能以此為由聲請再審」，最高法院89年度台抗字第30號裁
    定要旨亦著有明文。
三、經查：(一)受判決人稱本案有關告訴人所提之錄音帶內容，係
    經告訴人大量剪接、變造過，無證據能力等語；然該通話錄
    音帶內容，業經原確定判決法院當庭勘驗屬實，自不能指為
    漏未審酌。原確定判決法院審理中並提示該譯文供當事人辨
    認或告以要旨，使其等表示意見並為辯論，其所為之調查證
    據程序即無不合，自得採為判決基礎。受判決人空言指稱該
    通話錄音帶內容係剪接、變造，又未提出該錄音帶確實為剪
    接、變造之證明，所為主張，自屬無據。(二)受判決人另以其
    於電話錄音內所言係受告訴人挑釁之氣話，告訴人並未因此
    而心生畏懼為由聲請再審，惟此項抗辯已被原確定判決駁斥
    (見原確定判決第2、3頁)，受判決人復以同一原因聲請再審
    ，就原確定判決取捨證據、認定事實之職權行使，再行爭執
    ，揆諸前揭說明，顯非原審漏未審酌事項。(三)受判決人再審
    聲請意旨(三)所言縱然屬實，亦與受判決人之犯行無關，不影
    響原確定判決對受判決人之恐嚇犯行之認定，自非「足生影
    響於判決之重要證據漏未審酌」者。綜上所述，受判決人再
    審聲請意旨所述，或係對原法院取捨證據之裁量結果有所爭
    執，或係不足生影響於原判決之事項，揆諸前揭說明，顯無
    重要證據漏未斟酌可言，而與刑事訴訟法第 421條要件不符
    ，是受判決人之聲請難認為有再審之理由，其聲請再審依法
    不應准許，應予駁回。
四、據上論斷，應依刑事訴訟法第434條第1項，裁定如主文。
中    華    民    國    98    年    2     月    20    日
                  刑事第十四庭審判長法  官  陳志洋
                                    法  官  謝靜慧
                                    法  官  梁耀鑌
以上正本證明與原本無異。
不得抗告
                                    書記官  莊淑茹
中    華    民    國    98    年    2     月    23    日


司法院資訊處製作；財團法人民間司法改革基金會備份。
